【裁判字號】    97,上重訴,53
【裁判日期】    980224
【裁判案由】    （家暴）殺人等
【裁判全文】
臺灣高等法院臺中分院刑事判決        97年度上重訴字第53號
上  訴  人
即  被  告  丙○○
                    （現於臺灣臺中看守所羈押中）
選任辯護人  盧昱成律師
上列上訴人因殺人等案件，不服臺灣臺中地方法院97年度重訴字
第3622號中華民國97年11月28日第一審判決（起訴案號：臺灣臺
中地方法院檢察署97年度偵字第12974號），提起上訴，本院判
決如下：
    主  文
上訴駁回。
    犯 罪 事 實
一、丙○○與謝佳玲2人為榮嘉企業股份有限公司（下稱榮嘉公
    司）同事，2人自民國96年10月底交往後，謝佳玲即搬至丙○○彰化縣田中鎮○○路54號居所與其同居，2人具有事實
    上之夫妻關係，屬家庭暴力防治法第3條第2款所定之家庭成
    員。後因丙○○之母蕭陳早強烈反對其2人交往，而丙○○
    則順從其母意見，謝佳玲因而於97年1月間搬出該處，獨自
    一人在彰化縣田中鎮○○街229號3樓之4（下稱案發現場）
    賃屋居住，丙○○於閒暇時仍會至該處找謝佳玲，謝佳玲因
    而懷有丙○○之子（於97年4月11日第1次產檢時，已懷孕6
    週）。
二、於97年5月19日下午4時許，謝佳玲下班後，先行回到案發現
    場。同日晚間8時許，丙○○下班後即應榮嘉公司副廠長張
    裕明之邀而至田中鎮某餐廳吃飯，在餐廳門口時，丙○○以
    其持用之0000000000號行動電話撥打謝佳玲持用之00000000
    00號行動電話（該電話係丙○○所申設供謝佳玲使用），電
    話中謝佳玲質問其為何不買晚餐到案發現場，並質疑同行者
    有何人，丙○○乃將電話交予同行之同事高國林接聽，以證
    明其確實與張裕明等人在一起，惟謝佳玲仍不相信，丙○○
    只好購買食物後轉往案發現場與謝佳玲共進晚餐，惟到場後
    ，2人仍為此事發生口角，至同日晚間11時許，丙○○始悻
    然離去而回到其上開居所。謝佳玲於丙○○返家後即在案發
    現場喝酒，於酒後思及近來2人相處上之不快，隨即於同日
    晚間11時20分、11時43分及20日凌晨0時1分、0時20分、0時
    33分、1時19分、1時24分、1時34分、2時0分、2時10分、2
    時31分許，以其所持用之0000000000號手機撥打丙○○之00
    00000000號手機，在電話中與丙○○發生嚴重爭吵，最後1
    通電話2人通話約1831秒，丙○○見謝佳玲怒氣未消，遂於
    通話完畢後之20日凌晨3時許返回案發現場，希望能化解彼
    此歧見，惟情況非但未能好轉，雙方衝突反倒更加劇烈，在
    爭吵約2、30分鐘後，丙○○對於謝佳玲對其不信任，且在
    其工作12小時疲累不堪後，仍在三更半夜爭吵不休怒不可遏
    ，竟基於殺人之故意，以雙手用力猛掐謝佳玲之脖子長達約
    5 分鐘，致謝佳玲因而遭到勒斷舌骨而窒息死亡，丙○○至
    此始罷手騎車返回其上開居所。
三、丙○○於回到居所後，慮及謝佳玲上班時間未到榮嘉公司上
    班，定會遭同事生疑，旋即開始構思如何掩飾其犯行。因思
    及案發現場留有烤肉用之木炭數包，乃決定將現場佈置成謝
    佳玲燒炭自殺之情狀，以誤導他人對謝佳玲死因之判斷，乃
    於20日上午6、7時許返回案發現場準備營造謝佳玲係燒炭自
    殺之假象，惟其後又想到案發現場之鑰匙只有其與謝佳玲擁
    有，若謝佳玲之死因遭人發現並不單純，其恐難不遭懷疑，
    為求萬無一失，只有使謝佳玲之屍體無法為人所發現，並對
    外宣稱謝佳玲失蹤，其才不致遭人懷疑，惟又考慮到其並無
    交通工具可以載運屍體，遂想到榮嘉公司之同事丁○○有自
    用小客車，可以商請丁○○協助棄屍，惟擔憂丁○○知悉詳
    情後會拒絕其請求，遂決定對丁○○隱瞞真相。於20日上午
    7時7分許，丙○○打電話給丁○○，向丁○○謊稱「謝佳玲
    已經燒炭自殺了」等語，以合理化其一早才發現謝佳玲燒炭
    自殺之事實，丁○○聞言大驚，即叫丙○○到公司後再講述
    詳情。2人通話完畢後，丙○○隨即將謝佳玲之屍體側放在
    床上，再以棉被覆蓋屍體頭部以下部位，隨後將木炭放在地
    上燃燒，復開啟電風扇以助長火勢，認已佈置妥當後，即將
    房門鎖上，騎車至榮嘉公司上班。丙○○於抵達榮嘉公司後
    ，適為另名同事黃世雄遇見，黃世雄見其心事重重，即問丙○○發生何事，丙○○乃向其謊稱「謝佳玲失蹤了」。丙○○與丁○○見面後，即對丁○○誆稱「早上我去找謝佳玲，
    發現她已經燒炭自殺，現在要怎麼處理」等語，丁○○對謝
    佳玲為何自殺頗有疑義，雖經追問，惟丙○○卻避而不談，
    丁○○因而對其所言半信半疑，便建議丙○○趕快報警處理
    ，丙○○見一時之間尚無法說服丁○○幫忙，遂丟下一句「
    我不想讓人家知道」後，即前往工作。至當日晚間8時許下
    班後，副廠長張裕明再邀丙○○與丁○○及其他同事數人小
    酌一番，至晚間10時許飲畢，丙○○即藉機請丁○○開車載
    他，丁○○即駕駛其所有之車牌號碼7102-LQ號自小客車載
    丙○○回家，途中，丙○○要請丁○○協助其棄屍並清理現
    場，丁○○本不願意，惟因丙○○開出新臺幣（下同）10萬
    元之代價，丁○○思及其尚欠地下錢莊5萬元，正可利用此
    筆收入還債，便答應丙○○之請求，雙方預先約定於同月26
    日交付款項後，旋即同車轉往丁○○彰化縣溪洲鄉○○村○○路128號住處，共同基於遺棄屍體之犯意聯絡，研商如何
    清理現場及選擇棄屍地點，在丁○○之建議下，決定以臺中
    縣、市交界之「都會公園」作為棄屍地點。於21日凌晨1時
    許，丙○○帶丁○○到案發現場，旋即動手整理謝佳玲之屍
    體及遺物並清除現場之木炭灰塵等物，丁○○並幫忙清理搬
    運丙○○打包好之物品，在所有工作告一段落，2人便合力
    將謝佳玲之屍體搬至車牌號碼7102-LQ號自小客車之後座，
    由丁○○開車搭載丙○○往台中縣市交界之「都會公園」方
    向行駛。途經彰化縣永靖鄉○○路○段水門旁（太平埤制排
    水門永靖工作站所屬太平幹73號排水溝），丙○○提議將謝
    佳玲之2袋衣物丟棄於該處，丁○○遂將車停在該處，與丙○○各持1袋衣物下車，將衣物丟入排水溝中，再開車沿東
    西向快速道路轉國道1號高速公路，下王田交流道至臺中縣
    烏日鄉，旋於凌晨2時許，在烏日鄉○○路582號之萊爾富便
    利商店購買飲料後，再依次沿大肚鄉○○路○段、沙田路2段
    、自由路、華山路之路線朝「都會公園」前進，惟到華山路
    之六角亭往犁份方向500公尺處（下稱棄屍路段）時，丙○○見該地點甚為荒涼且附近皆無住家，極適合作為棄屍地點
    ，即臨時變更計劃，與丁○○以1人抬上半身、1人抬下半身
    之方式，將謝佳玲之屍體丟棄在該處路旁之駁坎，然後沿原
    路駛回丁○○的住處休息（丙○○、丁○○2人遺棄屍體犯
    行，均經原審判處罪刑確定）。丙○○、丁○○於棄屍後，
    因案發現場尚未完全清理完畢，且丙○○提及地板上燃燒木
    炭之痕跡不易清除，丁○○乃建議使用其家中之丙酮清洗，
    2 人復於22日0時30分許，攜帶丙酮一同開車再回到案發現
    場清理，將謝佳玲之遺物陸續整理完畢後，即分趟載往彰化
    縣北斗鎮七星加油站南端約1公里處之北斗河濱公園自行車
    道大排水溝丟棄。丙○○又為營造謝佳玲失蹤之假象，除在
    公司內宣稱謝佳玲行蹤不明外，又分別於5月22日、5月23日
    打電話給謝佳玲之姐姐謝惠玲、舅舅丁志明，對其等佯稱謝
    佳玲已失蹤多日，且案發地點之東西已全部搬走，不知謝佳
    玲之去處云云，且於23日晚間7時許，向不知情之同事黃世
    雄誆稱：「我想把謝佳玲的機車牽走，她回來的時侯找不到
    她的車，就會來找我。」等語，黃世雄誤信其所言為真，即
    於24日晚間11時許，騎機車載丙○○至案發現場樓下，丙○○即將停放在該處原為謝佳玲騎用之車牌號碼550-BV Z號重
    型機車，騎至彰化縣田中鎮○○路與中正路口之7-11便利商
    店停放。
四、嗣於97年5月26日上午8時40分許，清潔隊員蔣景琛於清掃棄
    屍路段時，發覺有濃重之屍臭味，經四處查看，始發覺位於
    路旁駁坎之謝佳玲屍體，因而報警處理。經檢察官相驗發現
    該屍體應係他殺後，旋即清查出該屍體之真實身份為謝佳玲
    ，進而清查謝佳玲之交友狀況，發現丙○○涉有重嫌，即於
    5月26日晚間通知丙○○到案說明，復於27日分別至丙○○
    之住、居所搜索，扣得謝佳玲之離職申請單、富邦人壽保險
    費繳納證明書各1份及SIM卡1張、行動電話2支等物，以及丙○○在臺中縣烏日鄉○○路○段582號之萊爾富便利商店消費
    之發票1張，因而循線調得該便利商店之監視錄影帶，確認
    於5月21日凌晨2時許，丙○○與丁○○曾至棄屍現場附近，
    始突破丙○○、丁○○2人之心防，而逐步查獲上情。
五、案經臺中縣警察局烏日分局報請臺灣臺中地方法院檢察署檢
    察官偵查起訴。
    理    由
壹、證據能力之說明：
    按被告以外之人（包括證人、鑑定人、告訴人、被害人及共
    同被告等）於審判外之陳述雖不符刑事訴訟法第159條之1至
    之4等4條之規定，而經當事人於審判程序同意作為證據，法
    院審酌該言詞陳述或書面陳述作成時之情況，認為適當者，
    亦得為證據；當事人、代理人或辯護人於法院調查證據時，
    知有刑事訴訟法第159條第1項不得為證據之情形，而未於言
    詞辯論終結前聲明異議者，視為有前項之同意，同法第159
    條之5定有明文。查上開規定之立法意旨在於傳聞證據未經
    當事人之反對詰問予以核實，原則上先予排除。惟若當事人
    已放棄反對詰問權，於審判程序中表明同意該等傳聞證據可
    作為證據；或於言詞辯論終結前未聲明異議，基於尊重當事
    人對傳聞證據之處分權，及證據資料愈豐富，愈有助於真實
    發見之理念，且強化言詞辯論主義，使訴訟程序得以順暢進
    行，上開傳聞證據亦均具有證據能力。本案檢察官、被告及
    其選任辯護人，就本案所引用之證人即發現被害人謝佳玲屍
    體之蔣景琛、謝佳玲之姐謝惠玲、謝惠珍、謝佳玲之母甲○○、舅丁志明、幫謝佳玲之房東管理房屋之蕭月霞、被告之
    同事張裕明、黃世雄、高國林、被告之母蕭陳早及證人王約
    翰法醫師等人於警詢、偵訊之證述；及97年5月21日超商錄
    影畫面、丙○○與丁○○犯案模擬照片、路口（福山市場往
    南及往北雙向）監視器畫面、彰化縣田中鎮○○路240號民
    宅監視器位置圖、彰化縣田中鎮○○路240號民宅監視器畫
    面、丁○○所有之0000000000號行動電話及丙○○所申設之
    0000000000號、0000000000號、0000000000號行動電話用戶
    資料、調閱查詢單暨其雙向通聯紀錄、通聯位置地點紀錄、
    車牌號碼7102－LQ經過彰化縣永靖鄉○○路○段與永興路口
    之畫面、萊爾富便利商店門市表、謝佳玲榮嘉企業股份有限
    公司離職申請書影本、林明立婦幼診所手寫紙2張及就診資
    料、丁○○所有之7102－LQ號自用小客車車籍資料查詢、臺
    灣臺中地方法院檢察署相驗屍體證明書、相驗報告書、台中
    縣警察局烏日分局處理相驗案件初步調查報告暨報驗書、刑
    案現場測繪圖、無名屍現場照片、相驗筆錄、謝佳玲與丙○○各自之打卡鐘出勤表、解剖筆錄、丙○○之電話通聯分析
    、台中縣警察局烏日分局現場勘察報告、棄屍現場照片暨解
    剖照片、內政部警政署刑事警察局97年6月13日刑紋字第097
    0400090號鑑驗書、林明立婦幼診所97年7月8日林字第97070
    801號函、法務部法醫研究所回函及所檢附之解剖報告書、
    鑑定報告書、烏日分局職務報告及所檢附之案發現場房間照
    片、專案訪查表、勘查報告、現場屍體照片等；以及扣案之
    丙○○在臺中縣烏日鄉○○路○段582號萊爾富便利商店消費
    之發票1張（AM00000000號）等證據，並未加以爭執，且本
    院審酌上開證據資料作成之形式，均無瑕疵及無不法取得之
    情形，且與待證事實具有關聯性等情況，認以之作為證據亦
    屬適當，應認均具有證據能力，合先敘明。
貳、實體部分：
一、訊據上訴人即被告（下稱被告）丙○○除辯稱當時係因一時
    情緒失控，為使被害人謝佳玲不再吵鬧才會掐住謝佳玲頸部
    ，並非預謀殺人，且未以10萬元之代價請丁○○協助清理現
    場及棄屍，只是單純請丁○○幫忙等語外，對於上揭犯罪事
    實，則均坦承不諱，核與證人即發現被害人謝佳玲屍體之蔣
    景琛、謝佳玲之姐謝惠玲、謝惠珍、謝佳玲之母甲○○、舅
    丁志明、幫謝佳玲之房東管理房屋之蕭月霞、被告之同事張
    裕明、黃世雄、高國林、被告之母蕭陳早、法醫王約翰及丁○○所證情節大致相符，且有97年5月21日超商錄影畫面、
    丙○○與丁○○犯案模擬照片、路口（福山市場往南及往北
    雙向）監視器畫面、彰化縣田中鎮○○路240號民宅監視器
    位置圖、彰化縣田中鎮○○路240號民宅監視器畫面、丁○○所有之0000000000號行動電話及丙○○所申設之00000000
    00號、0000000000號、0000000000號行動電話用戶資料、調
    閱查詢單暨其雙向通聯紀錄、通聯位置地點紀錄、車牌號碼
    7102－LQ經過彰化縣永靖鄉○○路○段與永興路口之畫面、
    萊爾富便利商店門市表、謝佳玲榮嘉企業股份有限公司離職
    申請書影本、林明立婦幼診所手寫紙2張及就診資料、丁○○所有之7102－LQ號自用小客車車籍資料查詢、臺灣臺中地
    方法院檢察署相驗屍體證明書、相驗報告書、台中縣警察局
    烏日分局處理相驗案件初步調查報告暨報驗書、刑案現場測
    繪圖、無名屍現場照片、相驗筆錄、謝佳玲與丙○○各自之
    打卡鐘出勤表、萊爾富便利商店門市表、解剖筆錄、丙○○
    之電話通聯分析、台中縣警察局烏日分局現場勘察報告、棄
    屍現場照片暨解剖照片、內政部警政署刑事警察局97年6月
    13 日刑紋字第0970400090號鑑驗書、林明立婦幼診所97年7
    月8日林字第97070801號函、法務部法醫研究所回函及所檢
    附之解剖報告書、鑑定報告書、烏日分局職務報告及所檢附
    之案發現場房間照片、專案訪查表、勘查報告、現場屍體照
    片等資料在卷可稽；復有丙○○在臺中縣烏日鄉○○路○段
    582號之萊爾富便利商店消費之發票1張（AM00000000號）扣
    案可資佐證，足見被告上開任意性之自白與事實相符，堪信
    屬實。
二、被告丙○○雖仍辯以上情，惟本院亦未認定被告係預謀殺人
    ，且按脖子（頸部）為人體要害，如以手扼壓掐住達一段時
    間，將導致窒息死亡，此為公眾周知之事實，被告為智慮健
    全之成年人，對此自當有所認識，惟其竟因謝佳玲之爭執吵
    鬧，即以雙手用力猛掐謝佳玲之脖子長達約5分鐘，使謝佳
    玲之舌骨因而遭到勒斷死亡，此亦據證人即法醫王約翰於偵
    查中證述明確，亦有法務部法醫研究所回函及所檢附之解剖
    報告書、鑑定報告書在卷可稽，顯見被告以雙手用力猛掐謝
    佳玲脖子之時，殺意甚堅，且其行兇後亦未有任何救援之舉
    ，其具有殺人之犯意甚明（最高法院94年度台上字第3511號
    、96年度台上字第2575號判決意旨參照），當非僅止於因過
    失而致人於死。又被告確於97年5月20日晚上10時許，開出
    10萬元之代價請丁○○協助清理現場及棄屍，業據證人丁○○於偵查中及原審結證屬實，丁○○於原審97年10月23日審
    理時且結證稱：「（警偵訊稱丙○○答應要給你十萬元，並
    說在26日交錢給你？）是在還沒有去棄屍之前，我們20日晚
    上8點下班後在公司附近吃東西喝酒，喝完之後先到我家，
    我們兩個人在車上時丙○○跟我提的，他當時問我可不可以
    幫他棄屍，他跟我講的時候，原本我說不要，過幾分鐘後，
    他才說要拿錢給我，他說不然幫他丟屍體，他要向他哥哥拿
    十萬元給我，因為那時候他說禮拜一【即5月26日】要拿錢
    給我，都是在車上講的，那時候我就答應，我會答應是因為
    我自己也有欠錢。」等語（見原審卷第二宗第26頁反面），
    參以被告丙○○與丁○○2人僅係榮嘉公司同事，並非至親
    ，平時亦非異常熟稔，且丁○○在被告丙○○告知謝佳玲燒
    炭自殺死亡時，亦曾建議被告報警處理，此為2人一致供承
    在卷，而依社會民情，一般人對於屍體多所忌諱，避之惟恐
    不及，況丁○○既知對謝佳玲燒炭自殺死亡乙事應報警處理
    為當，若無代價，豈會在事不干己之情況下，甘與被告共同
    將謝佳玲棄屍於荒郊野外，並提議「都會公園」為棄屍地體
    ，且提供自己之愛車幫忙載運屍體，事後再擦拭留於後座之
    屍水污漬，復連續2天於深夜時分，2度隱密前往案發現場協
    助清理及丟棄遺物；再棄屍乙事，非可公然談論，被告於97
    年5月20日上午既對榮嘉公司同事黃世雄謊稱謝佳玲失蹤，
    又豈會利用上班時間與丁○○談論棄屍之理，故應以證人丁○○所證被告丙○○是於20日晚上10時許，在其車內以10萬
    元之代價請其協助棄屍乙情為實在，被告丙○○辯稱只是單
    純請丁○○幫忙，並無對價云云，應係畏罪之詞，此參諸被
    告於原審97年10月23日審理時自陳：伊認為如果伊有要給丁○○10萬元的話，應該是伊的罪比較重等語可知（見原審卷
    第二宗第28頁反面）。至於被告丙○○之選任辯護人於原審
    雖以丁○○在第3次警詢之前，均未提及被告有以10萬元之
    代價請其協助棄屍乙事，認丁○○前後所述不一，應以被告
    丙○○所述為真云云。然被告丙○○及丁○○2人於案發之
    初均矢口否認犯行，堅不吐實，此參諸渠2人歷次之警詢、
    偵訊筆錄自明，而丁○○嗣後既已坦認犯行並供承一切，且
    其所供與事理相符，業如前述，自難以其於第3次警詢前之
    不實供述，為有利於被告丙○○之認定。本件事證業臻明確
    ，被告上開所辯自無足採，其犯行洵堪認定。
三、核被告所為，係犯刑法第271條第1項之殺人罪。其與被害人
    謝佳玲間係屬家庭暴力防治法第3條第2款所定之家庭成員關
    係，其故意實施上開家庭暴力行為而成立刑法之上開罪名，
    係屬家庭暴力防治法第2條第2項所稱之家庭暴力罪。原審認
    被告殺人犯行罪證明確，依刑法第271條第1項、第37條第1
    項，並審酌被告丙○○並無不良前科，素行尚佳，其與被害
    人謝佳玲為同居之男女朋友，謝佳玲並懷有其胎兒，2人雖
    尚未結婚，但已有夫妻之實，詎其已將屆而立之年，智慮健
    全，明知謝佳玲在懷孕期間，情緒難免不穩定，與謝佳玲遇
    有爭執，應理性平和溝通，卻在與謝佳玲激烈爭吵後，完全
    不顧雙方往昔情份及謝佳玲腹中懷有其胎兒，竟以激烈之手
    法，狠心以雙手用力猛掐謝佳玲脖子，致謝佳玲因而遭到勒
    斷舌骨而窒息死亡，造成一屍二命，其所為實難為常人所理
    解，且其於殺人後未有絲毫悔意，僅盤算如何使其罪行不致
    曝光，先故佈疑陣，將案發現場佈置成謝佳玲燒炭自殺之情
    狀，以誤導他人對謝佳玲死因之判斷，復四處向謝佳玲親友
    佯稱謝佳玲失蹤，又允以10萬元之代價請丁○○協助其棄屍
    滅跡，讓被害人曝屍荒野，任蛆蟲腐蝕遺屍，難以為人所辨
    認、發現，其心思之縝密、態度之冷靜，已遠逾常人所能想
    像，冷血程度令人心寒。又甫到案後仍不斷設法誤導檢警偵
    辦方向，聲稱被害人確係失蹤，矢口否認殺人犯行，縱經提
    示棄屍地點附近之萊爾富便利商店監視器翻拍照片後，仍僅
    願承認有與丁○○到過該處購買飲料，繼續否認犯行，嗣後
    雖然鬆口坦認棄屍犯行，然直至本案偵查終結移審後，仍不
    斷狡卸殺人犯行，綜合全卷資料，細斟其歷次供述及庭訊言
    行，實無從窺見其有何悛悔之意，足徵其對誼屬至親之被害
    人及其胎兒的死亡毫不在意，更見其性格之冷酷、狡猾，惟
    念其於本案審理時坦承殺人犯行之態度等一切情狀，量處無
    期徒刑，並褫奪公權終身，核其認事用法並無違誤，量刑亦
    稱妥適。被告上訴意旨略以：伊並非蓄意殺被害人，而係一
    時情緒失控掐死被害人，伊素行良好，且於原審坦承犯行，
    原審就殺人部分量處無期徒刑之重刑，顯未考量伊犯罪時所
    受之刺激、犯罪手段及伊之品行、犯罪後之態度等情狀等語
    ，指摘原判決不當。惟被告係故意殺人無訛，已如前述，另
    上訴意旨所指科刑時應審酌之事項，均經原審詳為審酌，且
    告訴人甲○○亦於本院陳稱：伊女兒死得那麼慘，全身被蟲
    蛀光，伊看了很不捨、心痛‧‧‧（泣不成聲），且被告家
    屬從案發至今都沒有一句道歉，也沒有與伊和解，原審判處
    被告無期徒刑，實在太便宜了，伊實在很不甘心等語，顯見
    被告亦未親自或透過家人尋求告訴人之諒解，難認有何悔悟
    ，原審量處被告無期徒刑，難謂有何過重之情形。被告上訴
    無理由，應予駁回。
據上論結，應依刑事訴訟法第三百六十八條，判決如主文。
本案經檢察官乙○到庭執行職務。
中    華    民    國    98    年    2    月    24     日
            刑事第十庭  審判長法  官  林  照  明
                              法  官  蔡  名  曜
                              法  官  郭  瑞  祥
以上正本證明與原本無異。
如不服本判決應於收受送達後十日內向本院提出上訴書狀，其未
敘述上訴之理由者，並得於提起上訴後十日內向本院補提理由書
（均須按他造當事人之人數附繕本）「切勿逕送上級法院」。
                              書記官  李  妍  嬅
中    華    民    國    98    年    2    月    24     日
中華民國刑法第271條第1項
殺人者，處死刑、無期徒刑或 10 年以上有期徒刑。


司法院資訊處製作；財團法人民間司法改革基金會備份。
